【裁判字號】    95,易,1267
【裁判日期】    950808
【裁判案由】    妨害自由
【裁判全文】
臺灣板橋地方法院刑事判決              95年度易字第1267號
公  訴  人  臺灣板橋地方法院檢察署檢察官
被      告  乙○○
上列被告因傷害案件，經檢察官提起公訴（95年度偵字第13185
號），被告判決如下：
    主  文
乙○○以加害生命、身體之事，恐嚇他人致生危害於安全，處拘
役伍拾玖日，如易科罰金，以參佰元折算壹日。
    事實及理由
一、按除被告所犯為死刑、無期徒刑、最輕本刑為3 年以上有期
    徒刑之罪或高等法院管轄第1 審案件者外，於第1 次審判期
    日前之準備程序進行中，被告先就被訴事實為有罪之陳述時
    ，審判長得告知被告簡式審判程序之旨，並聽取當事人、代
    理人、辯護人及輔佐人之意見後，裁定進行簡式審判程序，
    刑事訴訟法第273 條之1 第1 項定有明文。經核本件被告乙
    ○○所犯係死刑、無期徒刑、最輕本刑為3年以上有期徒刑
    以外之罪，其於準備程序中就被訴事實為有罪之陳述，經法
    官告知簡式審判程序之旨，並聽取公訴人及被告之意見後，
    本院合議庭認宜進行簡式審判程序，爰依首揭規定合議裁定
    由受命法官獨任進行簡式審判程序，合先敘明。
二、犯罪事實及證據，除證據部分應增加「台北縣政府警察局中
    和分局扣押筆錄及扣押物品目錄表各1 份」、「被告於本院
    訊問時之自白」等語，應予補充外，其餘均引用起訴書之記
    載（如附件）。
三、查被告行為後，刑法業於民國94年2 月2 日修正公布，95年
    7 月1 日起施行。按行為後法律有變更者，適用行為時之法
    律，但行為後之法律有利於行為人者，適用最有利於行為人
    之法律，修正後刑法第2 條第1 項定有明文。此條規定係規
    範行為後法律變更所生新舊法律比較適用之準據法，本身尚
    無新舊法比較之問題，於新法施行後，應一律適用新法第2
    條第1 項之規定，為「從舊從輕」之比較，先予敘明。再按
    本次法律變更，比較時應就罪刑有關之共犯、未遂犯、想像
    競合犯、牽連犯、連續犯、結合犯，以及累犯加重、自首減
    輕暨其他法定加減原因（如身分加減）與加減例等一切情形
    ，綜其全部罪刑之結果而為比較〔最高法院95年5 月23日95
    年度第8 次刑庭會議決議參照〕。而此次修法與本案罪刑相
    關者，有刑法第33條第5 款、第41條等規定，本院認：(一)就
    刑法第33條第5 款部分。刑法第305 條關於恐嚇罪之規定，
    法定刑為「二年以下有期徒刑、拘役或三百元以下罰金」，
    就罰金部分，依修正後刑法施行法第1 條之1 ：「中華民國
    九十四年一月七日刑法修正施行後，刑法分則編所定罰金之
    貨幣單位為新臺幣。九十四年一月七日刑法修正時，刑法分
    則編未修正之條文定有罰金者，自九十四年一月七日刑法修
    正施行後，就其所定數額提高為三十倍。但七十二年六月二
    十六日至九十四年一月七日新增或修正之條文，就其所定數
    額提高為三倍」，及修正後刑法第33條第5 款將罰金刑定為
    「新臺幣一千元以上，以百元計算之」等規定，則修正後刑
    法第305 條恐嚇所得科處之罰金刑最高為新臺幣9,000 元（
    24年7 月1 日公布施行後未修正，應提高30倍），最低為新
    臺幣1,000 元，惟依被告行為時之法律，即罰金罰鍰提高標
    準條例第1 條前段規定之提高倍數10倍及修正前刑法第33條
    第5 款規定之罰金最低額1 元計算，前開恐嚇罪之罰金刑最
    高為銀元3,000 元，最低為銀元1 元，換算為新臺幣後，最
    高額雖與新法同為新臺幣9,000 元，惟最低額僅新臺幣3 元
    。比較修正前、後之刑罰法律，自以修正前之法律較有利於
    被告。(二)就易科罰金之折算標準部分，如依修正前刑法第41
    條第1 項及修正前罰金罰鍰提高標準條例第2 條之規定，應
    以銀元300 元即新臺幣900 元折算1 日，惟若依修正後刑法
    第41條第1 項前段（原罰金罰鍰提高標準條例第2 條已同時
    刪除）之規定，應以新臺幣1,000 元、2,000 元或3,000 元
    折算1 日，二者相較之下，應以修正前之規定較有利於被告
    。經綜合比較前述各項法律變更之結果後，本案因修正後之
    規定並未對被告更為有利，依據刑法第2 條第1 項前段，應
    一體適用修正前刑法之規定，合先敘明。
四、核被告乙○○所為，係犯刑法第305 條之恐嚇危害安全罪。
    被告手持玩具槍先對被害人丙○○、甲○○大聲咆哮，續對
    警衛丁○○叫囂，係屬單一行為之接續進行，僅成立一罪。
    又被告同時恐嚇被害人三人，為想像競合犯。爰審酌被告昔
    無犯罪前科，有台灣高等法院被告前案紀錄表1 份附卷可稽
    ，素行尚稱良好、智識程度，犯罪之動機、目的、手段、犯
    罪所生危害程度，及犯後態度等一切情狀，量處如主文所示
    之刑，並依修正前刑法第41條第1 項前段，諭知如易科罰金
    之折算標準。
五、依刑事訴訟法第273 條之1 第1 項、第299 條第1 項前段、
    第310 條之2 ，刑法第2 條第1 項前段、修正前刑法第305
    條、第41條第1 項前段、第55條前段，現行罰金罰鍰提高標
    準條例第1 條前段、修正前罰金罰鍰提高標準條例第2 條，
    判決如主文。
六、如不服本判決，得自收受送達之日起10日內向本院提出上訴
    狀，上訴於台灣高等法院（須附繕本）。
中    華    民    國    95    年    8     月    8     日
                  刑事第十庭  法  官  侯志融
上列正本證明與原本無異。
                              書記官  張玉如
中    華    民    國    95    年    8     月    8     日
附錄本判決論罪科刑法條：
中華民國刑法第三百零五條
以加害生命、身體、自由、名譽、財產之事，恐嚇他人致生危害
於安全者，處二年以下有期徒刑、拘役或三百元以下罰金。


司法院資訊處製作；財團法人民間司法改革基金會備份。
